臺北高等行政法院判決
　　　　　　　　　　　　　　　　　　 95年度訴字第04155號
　　　　　　　　　　　　　　　.
原　　　告　林文南即私立林文南文理短期補習班
訴訟代理人　甲○○
被　　　告　經濟部智慧財產局
代　表　人　蔡練生（局長）
訴訟代理人　乙○○
上列當事人間因商標註冊事件，原告不服經濟部中華民國95年10
月18日經訴字第09506064360 號訴願決定，提起行政訴訟。本院
判決如下：
    主  文
原告之訴駁回。
訴訟費用由原告負擔。
    事  實
一、事實概要：
    原告前於民國（下同）94年6 月8 日以「朗讀派READ ALOUD
    」商標（下稱系爭商標，詳見附圖），指定使用於「書籍出
    版、書刊之發行、教科書出版、線上電子書籍及雜誌之出版
    、補習班、語文補習班、才藝補習班、電腦補習班、教育資
    訊、錄音帶之製作、錄音帶之發行、碟影片之製作、碟影片
    之發行」，向被告智慧財產局申請註冊；經被告審查，認系
    爭商標不足以使服務之相關消費者認識其為表彰商品或服務
    之標識，並得藉以與他人之商品或服務相區別，且依原告檢
    送之「朗讀派英語」紅、綠布條照片影本、「朗讀派英語（
    Read Aloud：The Best Way to Learn English ）」書冊，
    尚難認定經使用已取得識別性，以95年6 月18日商標核駁第
    0000000 號審定書為核駁之處分（下稱原處分）。原告不服
    ，提起訴願，經經濟部95年10月18日經訴字第09506064360
    號訴願決定以其訴願已逾30日之不變期間，而為訴願不受理
    之決定，原告仍不服，遂向本院提起行政訴訟。
二、兩造聲明：
　(一)原告聲明：訴願決定及原處分均撤銷。
　(二)被告聲明：原告之訴駁回。
三、兩造之爭點：
    系爭商標是否具識別性？
　(一)原告主張：
  　系爭商標是否具識別性，被告於系爭商標圖樣中文「朗讀派
    」3 字中，只擷取「朗讀」2 字來辨別，而非以完整之商標
    中文圖樣「朗讀派」去審查，若依此標準，原告先前註冊之
    第00000000號「思考派」商標也以「思考」2 字審查而可核
    准註冊，系爭商標亦應核准註冊；且原告查詢商標資料發現
    ，註冊第0000000 號「益讀」商標申請「補習班、語文補習
    班、電腦補習班、才藝補習班」既可獲准註冊，故系爭商標
    亦應核准註冊。
　(二)被告主張：
    1.按「商標應足以使商品或服務之相關消費者認識其為表彰
      商品或服務之標識，並得藉以與他人之商品或服務相區別
      」，為商標法第5 條第2 項所明定，又「商標不符合第5
      條規定者，不得註冊」，復為商標法第23條第1 項第1 款
      所明定。
    2.系爭商標圖樣為「朗讀派」、「Read Aloud」（大聲讀）
      ，而「朗讀」、「大聲讀」為學習語文之重要方式，以「
      朗讀派」、「Read Aloud」作為商標，指定使用於「書籍
      出版、書刊之發行、教科書出版、線上電子書籍及雜誌之
      出版、補習班、語文補習班、才藝補習班、電腦補習班、
      教育資訊、錄音帶之製作、錄音帶之發行、碟影片之製作
      、碟影片之發行」，不足以使服務之相關消費者認識其為
      表彰商品或服務之標識，並得藉以與他人之商品或服務相
      區別，且依原告95年5 月22日檢送之「朗讀派英語」紅、
      綠布條照片影本、「朗讀派英語（Read Aloud：The Best
      Way to Learn English）」書冊，尚難認定經使用已取得
      識別性。至稱「思考派」（註冊第79217 號）服務標章註
      冊情事，因商標不同屬另案問題，不宜執為本件亦應核准
      註冊之論據。是依商標法第23條第1 項第1 款及第24條第
      1 項之規定，應予核駁。
    3.又原告於95年7 月21日文到被告要求延後補呈訴願書，被
      告未察覺原告未向經濟部訴願委員會提出延後補呈訴願書
      請求，至將該來文併訴願答辯卷送經濟部訴願委員會，原
      告於95年8 月8 日補呈訴願書（95年8 月9 日被告收訴願
      書副本），致經濟部訴願委員會有本案已逾訴願期間而為
      「訴願不受理」之決定。原告對「訴願不受理」之決定不
      服，並以智慧財產局為被告。由於原告申請之商標欠缺識
      別性，本案雖「訴願不受理」，但應不致影響原告權益，
      審查結果合無二致，併予陳明。
　　理  由
一、按「商標應足以使商品或服務之相關消費者認識其為表彰商
    品或服務之標識，並得藉以與他人之商品或服務相區別」，
    為商標法第5 條第2 項所明定，又「商標不符合第5 條規定
    者，不得註冊」，復為商標法第23條第1 項第1 款所明定。
二、原告前於94年6 月8 日以「朗讀派READ ALOUD」商標（下稱
    系爭商標，詳見附圖），指定使用於「書籍出版、書刊之發
    行、教科書出版、線上電子書籍及雜誌之出版、補習班、語
    文補習班、才藝補習班、電腦補習班、教育資訊、錄音帶之
    製作、錄音帶之發行、碟影片之製作、碟影片之發行」，向
    被告智慧財產局申請註冊；經被告審查，認系爭商標不足以
    使服務之相關消費者認識其為表彰商品或服務之標識，並得
    藉以與他人之商品或服務相區別，且依原告檢送之「朗讀派
    英語」紅、綠布條照片影本、「朗讀派英語（Read Aloud：
    The Best Way to Learn English ）」書冊，尚難認定經使
    用已取得識別性，以95年6 月18日商標核駁第0000000 號審
    定書為核駁之處分（下稱原處分）。原告不服，循序提起行
　　政訴訟，並為事實欄所載各節之主張，是本件應審酌者厥為
　　：系爭商標是否具識別性？
三、經查：
  (一)系爭商標圖樣上之「朗讀派」、「Read Aloud」（大聲讀）
    ，而「朗讀」、「大聲讀」為學習語文之重要方式，以「朗
    讀派」、「Read Aloud」作為商標，指定使用於「書籍出版
    、書刊之發行、教科書出版、線上電子書籍及雜誌之出版、
    補習班、語文補習班、才藝補習班、電腦補習班、教育資訊
    、錄音帶之製作、錄音帶之發行、碟影片之製作、碟影片之
    發行」，不足以使服務之相關消費者認識其為表彰商品或服
    務之標識，並得藉以與他人之商品或服務相區別，是系爭商
    標不具先天識別性。
  (二)又不具有先天之識別性之商標，要能註冊，必須證明已取得
    後天之識別性，亦即申請人須提供相當之證據證明該商標業
    經申請人使用且在交易上已成為表彰申請人商品或服務之標
    識，並得藉以與他人之商品或服務相區別，而例外地得依商
    標法第23條第4 項之規定准其註冊之申請，否則應以其缺乏
    識別性而依商標法第23條第1 項第1 款之規定核駁其註冊之
    申請。本件依原告95年5 月22日檢送之「朗讀派英語」紅、
    綠布條照片影本、「朗讀派英語（Read Aloud：The Best
    Way to Learn English）」書冊，亦難認定經使用而取得後
    天識別性。
  (三)至原告稱註冊第79217 號「思考派」服務標章，及註冊第00
    00000 號「益讀」商標註冊情事，因商標不同屬另案問題，
    不宜執為本件亦應核准註冊之論據。
四、綜上，原告所述要不可採。從而，被告依商標法第23條第1
    項第1 款及第24條第1 項之規定，所為核駁之處分，並無不
    法。經濟部誤以本件訴願逾期而為「訴願不受理」之決定，
    其理由雖有不同，結論則無二致，原告徒執前詞，訴請撤銷
    ，為無理由，應予駁回。
五、兩造其餘攻擊防禦方法均與本件判決結果不生影響，故不逐
    一論述，併此敘明。
據上論結，本件原告之訴為無理由，爰依行政訴訟法第98條第1
項前段，判決如主文。
中　　華　　民　　國　　96　　年　 　9　　月　 19  　 日
                        第二庭審判長法  官　徐瑞晃
                                    法  官  畢乃俊
                                    法　官  陳金圍
上為正本係照原本作成。
如不服本判決，應於送達後20日內，向本院提出上訴狀並表明上
訴理由，如於本判決宣示後送達前提起上訴者，應於判決送達後
20日內補提上訴理由書（須按他造人數附繕本）。
中　　華　　民　　國　　96　　年　　 9　　月　　19　　日
                                    書記官  陳可欣
